【裁判字號】    98,上更(一),358
【裁判日期】    990831
【裁判案由】    偽造文書等
【裁判全文】
臺灣高等法院臺南分院刑事判決     98年度上更(一)字第358號
上  訴  人  臺灣臺南地方法院檢察署檢察官
上  訴  人
即  被  告  甲○○
選任辯護人  楊漢東  律師
上列上訴人因被告偽造文書等案件，不服臺灣臺南地方法院95年
度訴字第352號中華民國96年2月27日第一審判決（起訴案號：臺
灣臺南地方法院檢察署94年度偵字第14743號、95年度偵字第944
號、第2352號、第2494號）提起上訴，判決後，經最高法院發回
更審，本院判決如下：
    主  文
原判決撤銷。
甲○○故買贓物，處有期徒刑壹年捌月，減為有期徒刑拾月；又
行使偽造私文書，足生損害於他人，處有期徒刑壹年陸月，減為
有期徒刑玖月，偽造之「丙○○」、「庚○○」署押沒收。應執
行有期徒刑壹年陸月。偽造之「丙○○」、「庚○○」署押沒收
。
    事  實
一、甲○○係位於嘉義市○○路72號「萬金銀樓」之負責人。緣
    林承旭、林龍慶與乙○○3人（林承旭等3人強盜案件，業經
    判處罪刑確定）於民國94年11月底，因需款孔急，乃起意強
    盜銀樓財物，惟復恐強盜所得無從銷贓，遂由林承旭委請友
    人林宇憲尋找銷贓管道，林宇憲乃輾轉聯絡余文華、何吉田
    、己○○、庚○○、丙○○（林宇憲、余文華、何吉田、己○○、庚○○、丙○○等人所涉牙保贓物犯行部分，均已判
    決確定），丙○○遂於94年12月初某日聯絡甲○○，告知有
    人欲以每錢新台幣（下同）1,500元之價格出售金飾一批，
    總價約在2百萬元左右。甲○○雖預見丙○○所牙保之前開
    金飾，可能係來源不明之贓物，竟仍基於故買贓物之犯意，
    向丙○○表示有意收購。丙○○遂告知庚○○，並輾轉告知
    林宇憲。林宇憲遂於94年12月2日告知林承旭，業已取得銷
    贓管道。林承旭乃與乙○○、林龍慶共同基於意圖為自己不
    法所有之犯意聯絡，於94年12月3日21時15分許，至臺南市
    ○○路五四五號戊○○經營之「寶鈺銀樓」，以出示玩具手
    槍及開山刀等器械，並綑綁戊○○及其妻丁○等強暴手段
    ，至使戊○○及丁○不能抗拒，而強盜均屬戊○○所有，
    重約1072錢之金項鍊共計216條、重約249錢之金戒指共計11
    8枚，重約109錢之套鍊共計19條、重約80錢之手鐲8對、重
    約40錢之金手鍊8條、重約2錢之耳環2對、重約700錢之舊金
    一批、重約50錢之金條一條、重約10錢之實心金元寶12粒、
    Ｋ金項鍊150條、現金80萬元、美金1,500元、港幣500元、
    重約96點21錢之項鍊5條、重約1克拉之裸鑽1顆及男鑽戒1只
    等財物。林承旭、乙○○及林龍慶強盜得手後，旋將強盜所
    得財物之現金部分取出朋分，並將剩餘之金飾珠寶等物，置
    於手提袋內，推由乙○○攜帶，且於同日22時許，在國道一
    號高速公路仁德交流道下，先與林宇憲及余文華會合後，由
    林宇憲駕車搭載林承旭、乙○○、林龍慶及余文華，於94年
    12月4日凌晨零時許，到達位於嘉義市○○路之風尚人文咖
    啡廳，與在該咖啡廳內等待之何吉田、己○○、庚○○、丙○○會合，並由己○○駕車搭載攜帶承裝前開強盜所得金飾
    之手提袋之乙○○，與庚○○、丙○○，於同日凌晨零時30
    分許，至丙○○事先安排之嘉義市○○路83號8樓空屋處，
    並由丙○○以電話聯絡甲○○攜帶磅秤到場。乙○○等人與
    甲○○會面後，乙○○旋交付其等強盜所得之金飾予甲○○
    ，前開金飾上，大多綁有記載重量、成本價格之標籤，客觀
    上已足使人知悉是銀樓業者為販賣所為之標記，甲○○已明
    知該批金飾並非一般民眾所收藏之物，而係侵害財產犯罪之
    贓物，猶加以秤重後，確認金飾共計重約146兩多（單價每
    兩1,500元），加上Ｋ金及珠寶部分則以5萬元計算，並應扣
    除人工寶石之重量及金飾上非屬黃金之損耗後（雙方約定概
    數扣除），合計總金額為223萬7千元，仍基於故買贓物犯意
    而購買之，即電請其不知情之其配偶吳麗美自其住處攜帶20
    0萬元現金至前開地點，並由甲○○交予乙○○等人，另約
    定不足差額部分，由丙○○於翌日向甲○○拿取後，匯款予
    庚○○等人（做為支付丙○○等人牙保贓物之傭金）。丙○○遂於同年12月5日中午至上開銀樓，甲○○則將48萬元交
    給丙○○，除給付上開差額外，多餘部分則充當其給予丙○○仲介之利潤。甲○○購得前開金飾後，旋於翌日即94年12
    月5日將之熔解成為金條，並於熔解當日及翌日即94年12月6
    日，分別以每錢2,010元及2,013元之價格出售予不知情之王
    茂榮。
二、甲○○因於前開贓物犯行之後，又基於偽造私文書之犯意，
    於94年12月5日，在其經營之「萬金銀樓」處，明知未得丙○○及庚○○之同意或授權，竟冒用丙○○及庚○○之名義
    ，在2紙金飾來源證明書之立證明書人（即金飾出賣人）簽
    名欄上，分別偽造「丙○○」及「庚○○」之署名，以示丙○○及庚○○出售金飾與甲○○之意。嗣警循線於94年12月
    9日上午4時許查獲林承旭、林龍慶及乙○○等人，並循線查
    獲上情。甲○○並於94年12月16日下午16時47分，在臺南市
    警察局第一分局接受司法警察詢問時，將上揭2紙偽造之金
    飾來源證明書交與司法警察而行使之，足以生損害於丙○○
    、庚○○本人。其並於有犯罪偵查權人得知其行使偽造文書
    犯行之前，向員警黃清泉坦承其所提出之金飾來源證明書是
    其所書寫，並因而接受裁判。
三、案經台南市警察局第一分局報告台灣台南地方法院檢察署檢
    察官偵查起訴。
    理  由
甲、程序方面：本件證人庚○○、己○○於檢察官偵查中，具結
    後所為之陳述，因檢察官原則上均能遵守法律規定，不致違
    法取供，又無顯不可信之情況，依刑事訴訟法第159條之1第
    2項規定，得為證據。
乙、實體方面：
壹、故買贓物部分：
一、訊據被告甲○○固表示認罪，惟辯稱：本案是丙○○向被告
    介紹，其姊仔庚○○（丙○○稱庚○○為姊仔）要出售黃金
    ，原本要在被告所開設之銀樓店內交易，但因丙○○一直以
    其姊尚未抵達為由拖延，直至當晚12點多，丙○○才連絡被
    告說其姊已將金飾帶到嘉義，並一再拜託，且稱他們就在被
    告家附近大樓等，因此被告才未帶錢，只帶磅秤及剪子要先
    看金子之真假。被告與丙○○碰面後，丙○○以卡片感應才
    能啟動電梯上樓，當時被告並不認為看貨地點是空屋，到達
    現場後，見丙○○將一團金飾放在桌上，被告始覺在場之人
    與金飾來源可能有問題，於秤完金飾重量後，原想推掉交易
    ，但因怕有安全問題，才請太太先送二佰萬元至現場。整個
    交易過程，完全是被丙○○一步步誘導到自己無法抽身之地
    步，被告在丙○○於星期一中午12點多到被告銀樓內會算尾
    款時，被告才一再向丙○○詢問「這些金子到底有沒有問題
    ？」。丙○○回答「沒有問題」，又被告與丙○○所談之買
    賣單價係至同年12月5日星期一才確定一錢黃金1,790元，並
    非一錢1,500元云云。
二、經查：
(一)、甲○○於94年12月4日凌晨0時30分許，在證人丙○○所安排
    之嘉義市○○路83號8樓當時無人居住之房屋處，購得金飾
    乙批等情，業據被告甲○○迭次於偵、審中坦承在卷，核與
    當時在場之丙○○、庚○○及己○○等人於原審審理時證述
    情節相符，其此部分自白核與事實相符，堪可認定。又被告
    甲○○於前揭時、地所購買之該批金飾，乃同案被告林承旭
    、林龍慶與乙○○甫於94年12月3日下午21時15分許，強盜
    被害人戊○○所經營之「寶鈺銀樓」而得之贓物乙情，亦據
    同案被告林承旭、林龍慶、乙○○與被害人戊○○分別於偵
    查、本院審理中證述明確，彼等所述互核吻合，是此部分之
    事實，亦堪認定。
(二)、共同被告林承旭、乙○○、林龍慶在強盜之前，即由林承旭
    委請林宇憲尋找銷贓管道，林宇憲依序透過余文華、何吉田
    己○○、庚○○、丙○○詢問，丙○○則向被告詢問等情，
    據林承旭等人於原審審理中坦承不諱（原審卷一第112頁）
    。而證人丙○○於原審具結證稱：「庚○○與其聯絡時，告
    知欲以每錢1,500元之價格出售，故渠亦以1,500元之價格詢
    問甲○○是否同意收購，經甲○○表示同意，惟稱需當場查
    看金飾」等語（見原審卷三第103頁、第104頁、第107頁）
    ；另證人庚○○於原審具結證稱：有關買賣金子與丙○○聯
    絡1、2次，有提到總價1、2百萬元，單價約為每錢1,500元
    或1,600元，低於當時金飾價格等語（見原審卷三第112、11
    3頁、第114頁）；及證人己○○於原審具結證稱：出售金飾
    前，價格已先行談妥，約定每兩15,000元（即每錢1,500元
    ），該價格是在之前聯繫時即已議定等語（見原審卷三第11
    7頁），渠等之證詞相互吻合。
(三)、至被告甲○○所辯：當晚購買之飾金總重量雖為146兩，但
    該重量並非為純金之總重量，尚須依銀樓業收購飾金之交易
    習慣扣除人工寶石重量、手鐲、耳環上非屬黃金之損耗後，
    才能決定被告購買之黃金重量。經扣除上揭損耗後，純金重
    量為136.275兩，被告以每兩17,900元計價購買，約為2,437
    ,980元，另有少數K金首飾計價40,000元，被告與丙○○在
    94年12月5日(星期一)在被告店內會算後，雙方總款以2,480
    ,000元整數計算，並交付丙○○48萬元等語。惟被告甲○○
    當日購買金飾時，雙方約定之價格係每錢1,500元而非被告
    甲○○所稱之1,790元等情，已經證人丙○○、庚○○與己○○等人證述無誤，渠等3人並分別證實：交易之總金額於
    交易當日即已確定為223萬7千元，甲○○當天所交付不足額
    部分，由丙○○等人分（即為傭金），且甲○○於12月5日
    給付48萬元，並對丙○○說多餘的是給丙○○利潤（偵卷四
    第35、38頁，本院卷第98頁）。且己○○於本院更證稱：「
    （你當時看甲○○秤金飾時，有無看到有些金飾上有人工寶
    石？）有」、「（你們有無談到黃金與寶石混在一起，要怎
    麼秤重計重？）有，有說要扣重量」、「當天就扣」、「當
    天就是抓一個大概的數字扣掉，甲○○就跟乙○○當面就說
    扣掉多少，這樣才能確定金額」、「人工寶石當場沒有工具
    可拆，甲○○和乙○○談好大約扣掉多少重量，重量就是這
    樣算出來的」；參以本件乃數量龐大、價值不菲之金飾交易
    ，且被告甲○○既已攜帶磅秤至現場過磅以確定交易數量，
    則本件交易雙方理應當場確定交易價格，數量才是，豈有可
    能在該批金飾之數量、品質等關乎交易價格之重要事項均未
    確定之情況下，即由被告甲○○將該批金飾自行攜帶回銀樓
    ，不怕事後雙方爭執該批金飾之數量、品質之理？是證人己○○、庚○○、丙○○上揭證詞較合於事理而可採信，被告
    甲○○上開所辯，殊違事理，顯係圖卸之詞，並無足取。
(四)、證人丙○○於原審審理時復證稱：渠原欲至被告甲○○所開
    設之銀樓進行交易，然買賣雙方均表示不同意，復因庚○○
    告知僅需找個空屋進行秤重即可，其遂安排渠公司受託出租
    之空屋進行交易（見原審卷三第99頁、第109頁），而被告
    甲○○於偵查中亦自承：丙○○原欲至伊開設之銀樓處進行
    交易，因伊表示不方便，丙○○乃約伊至丙○○任職公司預
    售之房屋內交易等語（見偵卷四第169頁）屬實，足見丙○○於仲介本案金飾時，確曾提議至被告甲○○經營之「萬金
    銀樓」進行交易，但遭被告甲○○拒絕。按被告甲○○本身
    係以經營銀樓為業，其所經營之銀樓本即為其通常交易金飾
    之處所，且其經營之銀樓設置有鐵窗、保全系統等防止他人
    行竊、強盜之維護銀樓安全設備（見偵卷四第67頁照片），
    應屬被告甲○○進行金飾交易之優先選擇才是。然被告甲○○卻於丙○○提議至其經營之銀樓進行交易時，即表示不便
    而予拒絕，反願意到丙○○所安排之空屋進行交易，且該處
    空屋被告甲○○復未曾去過，不知該處之安全性如何，被告
    甲○○竟率爾同意，足見被告甲○○就本案金飾交易過程，
    殊與一般金飾交易之常情有違，顯有極不尋常之處。參以，
    被告甲○○於前揭時地購買金飾時，在場之人中，僅有丙○○與其係舊識，其餘在場之庚○○、己○○與乙○○3人，
    與被告甲○○均係初次見面，且彼等均未相互介紹或表明身
    分等情，業據證人丙○○、庚○○與己○○等於原審審理時
    證述屬實（見原審卷三第99頁、第112頁、第118頁）。基此
    ，被告甲○○於交易本案金飾時，尚有身分不詳素未謀面之
    人在場，且交易地點亦非在被告甲○○所熟悉之安全場所內
    ，則被告甲○○在不清楚在場其他人身分及場所安全性亦欠
    佳之情況下，竟同意進行該批價值200多萬元之現金金飾交
    易，足證本件金飾交易之過程，已明顯與正當合法之買賣交
    易有所違背。
(五)、何況證人丙○○於原審另證稱：當日購買之金飾上，有綁著
    幾兩重之標籤等語（見原審卷三第105頁），而該標籤係銀
    樓業主記載金飾之重量、成本價格，業據證人戊○○於本院
    審理中供明（本院卷第99頁），此與一般客戶於買賣時，應
    提出銀樓業者所出具之保證書顯然不同，而證人己○○於原
    審亦證稱：被告甲○○於秤重後，復行扣除標籤費用，始行
    計算總價；大部分黃金上面有標籤，因有重量故需扣除等語
    （見原審卷三第117頁、第118頁）屬實。堪認被告甲○○購
    買之前開金飾上，大多繫有標籤，且數量之多，已達需扣除
    標籤之重量以避免損失之程度，且即便非經營銀樓業之證人
    庚○○於原審時亦證稱：其在旁觀看交易過程時，情緒緊張
    ，因其看到交易之標的掛有牌子，判斷應係有問題之物品等
    語（見原審卷三第114頁）；則以被告甲○○從事銀樓業時
    間非短，甚擔任嘉義市銀樓工會理事長（參見原審卷三第43
    頁）之資歷，斷無不對前揭金飾來源起疑道理。參以，被告
    甲○○於偵查中並坦承伊在交易金飾時，曾懷疑該批金飾並
    未經由合法途徑取得（見偵卷四第170頁）等語明確，益足
    證被告甲○○於購買前開金飾時，已有贓物之認識。綜合前
    述，被告甲○○於夜深凌晨之際，捨棄其所經營，設有鐵窗
    、保全系統安全設備之萬金銀樓不用，而同意丙○○所安排
    ，現無人居住之空屋為交易地點，並持高達200萬元之現金
    交易，不怕他人覬覦甚或遭人強盜，並以遠低於市價之每錢
    1500元之價格，購買捆有大量標籤之黃金飾品，且交易過程
    中，在場之人士除丙○○一人外，其他人其並不熟識，亦不
    明身分等情，被告甲○○於購買前開金飾時，確實業已知悉
    前開金飾係屬來源不明之贓物，然其仍予以購買，是被告甲○○確實有故買贓物之故意，應可認定。
(六)、至被告甲○○辯稱：其購買本案金飾時，曾向丙○○多次確
    認金飾來源，因丙○○告知係其自國外帶回，故其認來源應
    無問題，遲至94年12月11日，丙○○至其住處時，經丙○○
    告知，其始悉所購之金飾為贓物云云，且證人丙○○於原審
    固亦證稱「是庚○○說他國外帶回的金飾要賣」等語（見原
    審卷三第97頁）；惟按出售或牙保贓物者，罕有自行告知購
    買者出售之物為贓物，購買者當依自己之經驗判斷，應無無
    視交易過程之諸多不合理之處，僅據出售或牙保者一面之詞
    ，即確信所購買之物毫無疑義之理。況本件交易時，庚○○
    證稱：「（有關金子的重量、價格是何人與被告甲○○洽談
    ？）甲○○先生和我不認識的人（即乙○○）談。重量是甲○○秤的」、丙○○證稱：「（當天在房子參與議價的是何
    人？）甲○○及手提袋的人，己○○、庚○○均站在旁邊，
    我們可以看得到他們談什麼」（原審卷三第110、112頁），
    及己○○前揭所述係甲○○與乙○○當面談要扣多少重量等
    語，足認當時拿出金飾及與被告確定重量之人乃乙○○，被
    告當知乙○○才是金飾之賣主無疑。自不能以丙○○對被告
    所述，金飾是國外帶回云云，即認被告無贓物之認識。
(七)、被告甲○○復辯稱：當日其交易之對象為丙○○，而非乙○○，丙○○應係自行向乙○○等人購得本案金飾，再轉向其
    出售，故證人丙○○所為前開不利於其之證詞，應係藉此推
    卸其自身責任之詞云云。然而證人丙○○、庚○○及己○○
    所為之證詞，互核一致，已如前述。況若如被告甲○○所辯
    ，丙○○係先行向乙○○等人購得本案金飾後，再出售予被
    告甲○○云云屬實，則證人丙○○與被告甲○○交易本案金
    飾時，斷無任令實際賣主即乙○○在場，使之得以知悉本案
    金飾實際交易價格致影響證人丙○○從中獲取利益之理。況
    甲○○於偵查中供承：「…我當天就帶了200萬元現金，賣
    主拿了多少錢我不清楚，他們後來也沒有再來向我拿錢，我
    事後有再拿一筆錢給丙○○」等語（偵卷四第68頁），顯見
    被告知悉賣主即為拿金飾給伊之乙○○，而非丙○○甚明。
    至於乙○○雖於本院審理中證稱買賣金飾伊不知道總重、價
    錢如何算，以及伊非主角等語，惟此或因中間經過多人仲介
    ，或因時隔日久，記憶模糊或不願回想所致，尚不能據此即
    為被告有利之認定。
(八)、被告甲○○於原審並辯稱：依乙○○警詢筆錄所示，其僅至
    嘉義市某咖啡廳處，即有人與之交易等語，足見乙○○並未
    至交易之現場，而與丙○○、庚○○與己○○等人同至現場
    進行交易者，應係他人，故丙○○、庚○○與己○○等人所
    為之證詞，均係為維護該不知姓名之人而屬不實云云。惟被
    告甲○○於94年12月16日經警初次詢問時，就承辦員警詢以
    交易前揭金飾時，在場者有何人，被告甲○○即供稱：有丙○○、庚○○、己○○與乙○○等語，並當場指認乙○○之
    相片無誤（見警卷(二)第30頁、第72頁），並於偵查中再次
    指認乙○○照片，確定其當日確實在場（見偵卷(四)第170
    頁），足見當日被告甲○○購買前開金飾時，乙○○確實在
    場。另乙○○於警詢時雖曾提即其至咖啡廳時，有人要求其
    與之驗貨，其即交付金飾與對方秤重，經對方告知並交付金
    額後，其旋即離去云云（參見警卷(二)第4頁），然其於同
    日經檢察官詢問時具結後證稱：其在咖啡廳等候，有名男子
    說要驗貨，其遂與在咖啡廳等待之3人同至附近某大樓處，
    將金飾交予對方驗貨秤重等語（見偵卷(二)第30頁背面至第
    31頁），觀之乙○○前後證述，其於警詢時所為前開供述，
    應係陳述較為簡略所致，是被告甲○○於原審審理時更異其
    供詞，改稱其購買前開金飾時，乙○○並未在場，而係有1
    名不知名之男子與之交易，證人丙○○、庚○○與己○○為
    迴護該名男子而為對其不利之證詞云云，顯難採信。
(九)、辯護意旨另以：被告甲○○係於購買前開金飾後，始悉被害
    人戊○○所經營之「寶鈺銀樓」遭人強盜之事，並舉證人即
    被告之友人李振國、呂振昌等人於原審證述渠等於94年12月
    4日始行告知被告甲○○，有關「寶鈺銀樓」遭強盜情事之
    證詞為憑，主張被告甲○○就其所購之前開金飾並無贓物之
    認知。惟被告甲○○於購買前揭金飾時，業已知悉前開金飾
    屬來源不明之贓物，詳如前述，然其仍予以購買，已足以認
    定其確有故買贓物之故意，並於其故買本案金飾時，即已該
    當於刑法故買贓物罪之構成要件至明。李振國、呂振昌所為
    證詞，自難採為有利被告之證據。
貳、行使偽造私文書部分：
一、訊據被告甲○○否認涉有行使偽造私文書犯行，除辯稱本件
    交易係受丙○○一步步誘導到自己無法抽身之地步，所以看
    貨當時雖已懷疑人、貨可能都有問題，但已騎虎難下。所以
    被告在丙○○於星期一中午12點多到被告銀樓內會算尾款時
    ，被告才一再向丙○○詢問；「這些金子到底有沒有問題？
    」。雖然丙○○都對被告回答「沒有問題」，但被告仍然不
    放心，所以被告才向丙○○要其姊姊庚○○之個人姓名資料
    （交易當晚，被告並不知庚○○之姓名、地址、電話），並
    將該二人之姓名抄寫在金飾來源證明書上，以供萬一將來金
    子出了問題，可向警方表明金飾來源。被告並未有冒他人之
    名之不法犯意，所以被告主動將該證明書出示警方，並向警
    方表明證明書上之立證明書人「丙○○」、「庚○○」是被
    告所寫。被告不知道該行為已經涉犯偽造造私文書罪云云。
二、經查：
(一)、被告甲○○係於94年12月5日，在其經營之「萬金銀樓」內
    ，自行在金飾來源證明書之立證明書人欄上書寫丙○○及庚○○2人之名字，嗣並於94年12月16日至台南市警察局第一
    分局應訊時交予承辦員警黃清泉等情，業據被告甲○○迭次
    於偵、審中供陳明確，核與證人黃清泉於原審證述情節相符
    （原審卷3第95頁），並有上述金飾來源證明書2份在卷可稽
    。
(二)、又被告甲○○於前開金飾來源證明書上書寫證人丙○○、庚○○2人之名字時，並未獲得丙○○、庚○○等人之授權乙
    節，除據被告甲○○坦承在卷，並經證人丙○○、庚○○於
    偵查中結證屬實，此部分事實亦堪認定。
(三)、至被告所辯伊無偽造文書故意云云，及辯護意旨以：證人黃
    清泉於原審審理時證稱：其詢問被告甲○○是否曾書寫金飾
    買賣之證明，並詢以何時書寫時，被告甲○○提出2張金飾
    來源證明書，並稱係事後自行書寫、簽名等語（見原審卷三
    第95頁），依此可證被告甲○○雖曾在金飾來源證明書之立
    證明書人欄上書寫證人丙○○、庚○○2人之名字，僅係被
    告甲○○自行記錄、辨識之用，並非藉此表示丙○○、庚○○2人簽名之意，應無偽造署押甚或偽造私文書之可言。然
    查，「金飾來源證明書」係銀樓業者在實務上為恐收購金飾
    時，誤買贓物，故要求『出賣人』於事先擬妥之制式文件上
    書明出賣人姓名、金飾重量、國民身份證統一編號、住址等
    ，以供事後查核之用。從而該等文書，自屬私文書應無疑問
    。參以本件金飾來源證明書內文尚載有『本人出賣與貴銀樓
    金飾確屬本人所有，絕無來歷不明情事，若有是事概由本人
    負責與貴銀樓無涉。恐口無憑，特立本證書交貴銀樓收執為
    憑』」等文字（見警卷(二)第62、63頁）。是自上述內容以
    觀，顯有要求出賣人就金飾來源未涉不法乙事擔保之意，故
    而該書面上之立證明書人一欄，自應由出賣人親自填寫，始
    能有效達成上開擔保之目的，顯非銀樓業者得以任意書寫才
    是。從而，本件被告甲○○未得丙○○、庚○○2人同意，
    即率行書寫2人姓名於金飾來源證明書上，嗣於前往臺南市
    警察局第一分局應訊時，復行使持之交付予承辦本案之員警
    黃清泉，佯稱該批金飾係丙○○、庚○○出賣，並由該2人
    立書保證，自足生損害於人於丙○○、庚○○2人，則被告
    甲○○之行為已該當刑法行使偽造私文書之構成要件至明。
    又被告於本院審理中，供承伊係在12月5日（即星期一）下
    午2點多再付48萬元給丙○○，惟其於偵查中卻供稱94年12
    月5日早上打電話給王茂榮洽談出售金條之事（警卷一第35
    頁），則被告於該日下午仍懷疑金飾來源有無問題，豈會於
    當日早上即有電洽王茂榮而要出售該批金飾所溶成之金條之
    理？所辯係為向警方表明金飾來源，而簽署丙○○等之署名
    ，殊難採信。
、綜上所述，被告甲○○故買贓物及行使造私文書犯行，事證
    均甚明確，而堪認定，均應予以依法論科。
(一)、被告甲○○行為後，94年1月7日修正公布之刑法，自95年7
    月1日施行，按行為後法律有變更者，應將行為時之法律與
    裁判時之法律比較適用最有利於行為人之法律；又新舊刑法
    關於刑之規定，雖同採從輕主義，惟比較時仍應就罪刑有關
    之共犯、未遂犯、連續犯、牽連犯以及累犯加重、自首減輕
    、暨其他法定加減原因、與加減比例等一切情形，綜其全部
    之結果，而為比較，再適用有利於行為人之法律處斷，而不
    得一部割裂分別適用不同之新舊法（最高法院24年上字第46
    34號、29年上字第964號判例意旨、95年第8次刑事庭會議決
    議參照）。本件被告行為後，民國94年2月2日修正公布之刑
    法，業已於95年7月1日施行（下稱修正後刑法），是本件有
    關附表一之論罪科刑所適用之法律有所變更，茲詳述如下：
 1、按依95年6月14日修正公布，同年7月1日施行之刑法施行法
    第1條之1增訂「中華民國94年1月7日刑法修正施行後，刑法
    分則編所定罰金之貨幣單位為新臺幣。94年1月7日刑法修正
    時，刑法分則編未修正之條文定有罰金者，自94年1月7日刑
    法修正施行後，就其所定數額提高為30倍。但72年6月26日
    至94年1月7日新增或修正之條文，就其所定數額提高為3倍
    。」經查：刑法【第349條第2項】自72年6月26日（即罰金
    罰鍰提高標準條例修正公布日）迄今未修正，其罰金之法定
    刑為「1,000元」，所定罰金之貨幣單位為「銀元」（刑法
    第349條第2項規定）。再依罰金罰鍰提高標準條例第1條前
    段規定罰金刑提高10倍為「銀元10, 000元」，依現行法規
    所定貨幣單位折算新臺幣條例第2條規定折算為「新臺幣30,
    000元」；而於刑法施行法施行即95年7月1日以後，所定罰
    金之計算單位為新臺幣，就其所定數額提高30倍，亦為「新
    臺幣30,000元」，是本條項之「罪刑」並未變更，自不生新
    舊法之比較。刑法施行法第1條之1施行後之法律效果，乃將
    刑法分則罰金刑之貨幣計算單位從「銀元」轉換為「新臺幣
    」，係一貨幣計算單位之準據法，修正意旨亦止於釐清吾國
    先前易生混淆之貨幣單位系統，與罪刑無涉，尚無刑法第2
    條第1項新舊法比較適用之問題，自應適用現行有效、具特
    別法性質之法律即刑法施行法第1條之1第1項、第2項前段（
    即據上論結欄除引用刑法處罰之條文，併應援引刑法施行法
    第1條之1第1項、第2項前段，而不再引用罰金罰鍰提高標準
    條例第1條前段，最高法院95年台上字第6159號判決參照）
    。修正後刑法第33條第5款規定：「罰金：新臺幣一千元以
    上，以百元計算之」，修正前之刑法同條款則規定：「罰金
    ：一元以上」（計算結果為「新臺幣三十元」），故依修正
    後之規定，刑法第349條第2項法定刑中有關罰金刑之下限已
    經提高。是比較新舊法之結果，以修正前之規定較為有利於
    被告。
 2、另刑法第62條自首之規定，修正前為「減輕其刑」，修法後
    則為「得減輕其刑」，被告甲○○行使偽造私文書部分，亦
    以修正前之規定有利於被告。故本件整體適用修正前刑法之
    各規定，對被告較為有利。
(二)、核被告甲○○所為係犯刑法第349條第2項之故買贓物罪及第
    216條、第210條行使偽造私文書罪，其偽造私文書後持以行
    使，偽造之低度行為為行使之高度行為所吸收，應論處被告
    甲○○行使偽造私文書罪（按刑法上之連續犯，係指有數個
    獨立之犯罪行為，基於一概括犯意，反覆為之，而觸犯同一
    罪名者而言；如果該項犯罪，係由於行為人以單一行為接續
    進行，於實施犯行後，因尚未完成其犯罪，而再接續動作，
    以促成其結果者，則行為人主觀上對於前後所實施各個舉動
    不過為組成其犯罪行為之一部分，當然祇成立單一之犯罪，
    不能以連續犯論。被告甲○○先後密接偽造丙○○、庚○○
     2人名義之私文書，自外觀而論，雖有2次偽造私文書之行
    為，但係短時間內持續為之，其侵害之法益同一，各行為之
    獨立性薄弱，依一般社會觀念，於時空上難以強行區隔，在
    刑法評價上，以視為數個舉動之接續行為，合為包括之一行
    為予以評價為合理，故屬接續犯，為包括一罪，附此敘明）
    。被告甲○○行使偽造文書犯行，同時侵害2人之法益，為
    想像競合犯，應從一重處斷。所犯上開故買贓物罪、行使偽
    造私文書罪2罪，犯意不同，構成要件亦殊，應分論併罰。
三、原審關於故買贓物部分認被告罪證明確，應予論罪科刑，固
    非無見，惟原判決未及於減刑，即有欠週延，另關於行使偽
    造私文書部分，未予細察，遽予被告甲○○此部無罪之諭知
    ，顯有未洽，檢察官上訴意旨，指摘原判決關於故買贓物部
    分，被告迄未賠償被害人寶鈺銀樓，量刑過輕，然而被告於
    本院審理時業與被害人家屬達成和解乙情，有和解書影本1
    紙存卷可稽，是檢察官此部分上訴指摘，已無理由，惟關於
    行使偽造私文書部分，檢察上訴意旨指摘原判決不當，則有
    理由，至被告甲○○上訴意旨就故買贓物之犯意，雖無理由
    ，惟仍應由本院予以撤銷改判。爰審酌被告甲○○身為銀樓
    公會理事長，猶貪圖利益，故買贓物，且數量非少，助長歹
    徒犯行，且偽造來源證明，企圖掩過，及其品行、犯罪動機
    、目的、手段、所得、所生之危害、犯罪後態度與被害人達
    成民事和解等一切情狀，量處如主文第2項之刑。又被告犯
    罪時間在中華民國96年4月24日以前，合於減刑條件，爰依
    中華民國96年罪犯減刑條例第2條第1項第3款之規定，減其
    刑期二分之一，並定應執行刑。金飾來源證明書上偽造之丙○○、庚○○之署押，應依刑法第219條沒收。
據上論結，應依刑事訴訟法第369條第1項前段、第364條、第299
條第1項前段，刑法第2條第1項、第210條、第216條、第349條第
2項，第55條，第62條前段、第51條第5項、第219條、中華民國
96年罪犯減刑條例第2條第1項第3款、第7條、刑法施行法第1條
之1，判決如主文。
本案經檢察官郭珍妮到庭執行職務。
中    華    民    國    99    年    8     月    31    日
                  刑事第五庭    審判長法  官  楊明章
                                      法  官  蔡美美
                                      法  官  趙文淵
以上正本證明與原本無異。
行使偽造私文書部分如不服本判決應於收受送達後10日內向本院
提出上訴書狀，其未敘述上訴理由者，並得於提起上訴後10日內
向本院補提理由書（均須按他造當事人之人數附繕本）「切勿逕
送上級法院」。
其餘不得上訴。
                                      書記官  呂宬樂
中    華    民    國    99    年    9     月    2     日
附錄：本判決論罪科刑法條
中華民國刑法第216條
（行使偽造變造或登載不實之文書罪）
行使第210條至第215條之文書者，依偽造、變造文書或登載不實
事項或使登載不實事項之規定處斷。
中華民國刑法第349條
（普通贓物罪）
收受贓物者，處3年以下有期徒刑、拘役或5百元以下罰金。搬運
、寄藏、故買贓物或為牙保者，處5年以下有期徒刑、拘役或科
或併科1千元以下罰金。
因贓物變得之財物，以贓物論。

司法院資訊處製作；財團法人民間司法改革基金會備份。
